台灣台中地方法院刑事判決　　　　　　　　　　　　九十一年度訴字第二三一八號
　　公　訴　人　臺灣臺中地方法院檢察署檢察官
　　被　　　告　乙○○
右列被告因違反商標法等案件，經檢察官聲請簡易判決處刑（九十一年度偵字第一一
二八０號），本院沙鹿簡易庭認不宜以簡易判決處刑，簽移本院刑事庭改依通常程序
審理判決如左：
    主  文
乙○○以明知為侵害著作權之物，意圖營利而交付之方法，侵害他人之著作權為常業
，處有期徒刑壹年貳月。緩刑肆年。
扣案如附表一所示之物品均沒收。
    事  實
一、乙○○明知如附表二所示之商標圖樣，係日商甲○○股份有限公司（以下簡稱甲
    ○○公司）向經濟部中央標準局（現改制為智慧財產局）申請註冊取得如附表二
    所示之註冊號碼，指定使用於商標法施行細則第四十九條第九類之電腦、計算機
    、電視機、電動機械兒童玩具、電視遊樂器、錄有遊戲程式之卡匣、磁碟、使用
    於電視接收器之遊戲裝置等商品，經延展或仍在專用期間內，且甲○○公司所生
    產之電視遊樂器卡匣，在國內市場行銷多年，品質著有信譽，為相關消費大眾所
    共知之商品。其中收錄之遊戲軟體係甲○○公司享有著作權之電腦程式著作（如
    附表一電腦程式著作欄所示），非經甲○○公司之同意或授權，不得意圖營利而
    交付。詎乙○○自民國（下同）九十年五月間起，基於販賣仿冒商標商品之概括
    犯意及以意圖營利而交付之方法侵害他人著作權為常業之犯意，未經甲○○公司
    之授權或同意，在臺中縣大甲鎮○○路三七號「翔翔玩具店」內，以每卡新臺幣
    （下同）四百元至七百元不等之價格，向不詳姓名年籍綽號「小廖」之成年男子
    購入仿冒甲○○公司所產製有著作權之電視遊樂器含燒錄電腦程式之「ＧＡＭＥ
    ＢＯＹ」、「Ｎｉｎｔｅｎｄｏ」卡匣等物，再以五百元至一千元不等之價格交
    付販售予不特定之人，牟取利益，並以之為常業，致侵害甲○○公司之商標專用
    權、著作權。嗣於九十一年三月二十六日，為法務部調查局台中縣調查站在上開
    處所查獲，並扣得乙○○所有如附表一所示仿冒商標商品及備供違反著作權法犯
    罪所用之物。
二、案經甲○○公司委任廖國昌律師告訴及法務部調查局台中縣調查站移送臺灣臺中
    地方法院檢察署檢察官偵查聲請以簡易判決處刑，經沙鹿簡易庭移由本院普通刑
    事庭改依通常程序審理。
    理  由
一、訊據被告乙○○固坦承於前開時、地為法務部調查局台中縣調查站調查員查扣侵
    害告訴人甲○○公司之遊戲卡匣之事實，惟辯稱：伊係自九十年五月間頂讓該店
    ，遲至九十一年三月間始實際負責經營，現尚在學中，並非恃此為業云云。惟查
    右揭事實，業據告訴代理人廖國昌律師於警訊、偵審中指訴甚詳，並有扣案如附
    表一所示之物品及扣案物照片、中華民國商標註冊證等文件在卷足資佐證，而告
    訴人甲○○公司所生產之「ＧＡＭＥＢＯＹ」、「Ｎｉｎｔｅｎｄｏ」等產品係
    知名遊戲產品，且該公司所登記之商標非僅於我國經濟部中央標準局註冊登記，
    受我國商標法保護外，且為國際上及消費者等相關大眾所共知之商標，被告係向
    綽號「小廖」之成年男子購入前述之卡匣等物，被告又不能供出該綽號「小廖」
    之確實資料，以供追查，足證被告應係知悉所販賣者係屬盜版貨品無訛。再被告
    既係自九十年五月間即頂讓該店，並坦承該店係以販售甲○○遊戲卡匣為業，其
    辯稱非持此為生，實難採信。又扣案如附表一所示「口袋怪獸ＰＯＣＫＥＴ  Ｍ
    ＯＮＳＴＥＲ銀版電腦程式著作」於八十八年十一月二十日首次發行，有首次發
    行之統一發票可證，符合我國著作權法第四條第一款之規定，得受我國著作權法
    之保護；另「ＴＥＴＲＩＳ」、「ＧＯＬＦ」、「ＢＡＳＥＢＡＬＬ」、「ＴＥ
    ＮＮＩＳ」等電腦程式著作，在八十一年七月五日著作權法修正前，依七十四年
    七月十日修正著作權法第十七條註冊，領有內政部著作權執照，此有告訴人提出
    之著作權執照在卷可稽。本件扣案之卡匣，顯係受我國著作權法保護之著作。本
    件事證明確，被告犯行堪以認定。
二、按刑法上所謂常業犯，係指反覆以同種類行為為目的之社會活動之職業性犯罪而
    言，至於其犯罪所得之多寡，事後仍否保有該犯罪所得，是否恃此犯罪為唯一的
    謀生職業，則非所問，縱另兼有其他職業，或犯罪所得不多，均無礙於該常業犯
    之成立（最高法院八十五年度台上字第五一０號判例、八十九年度台上字第四四
    五號判決參照）。查被告既係自九十年五月間即頂讓「翔翔玩具店」，迄其於九
    十一年三月二十六日被查獲時，已近一年，足見被告有反覆販賣盜版卡匣，侵害
    他人著作權之意思與行為，並以之為生活之資，參諸前揭說明，就被告違反著作
    權法部分自應論以常業犯（因商標法並無常業犯之規定，故違反商標法部分，不
    能論以常業犯）。核被告所為，係犯商標法第六十三條之罪及著作權法第九十四
    條之以犯著作權法第九十三條第三款之罪（即以著作權法第八十七條第二款所定
    明知為侵害著作權之物，意圖營利而交付之方法，侵害他人之著作權）為常業罪
    。被告陳列販賣仿冒商標商品之低度行為，為販賣仿冒商標商品之高度行為所吸
    收，不另論罪。其先後多次違反商標法之犯行，時間緊接，所犯構成要件相同之
    罪名，顯係基於概括犯意反覆為之，應論以連續犯一罪，並加重其刑。被告所犯
    前揭二罪，係一行為所觸犯，應從一重依著作權法第九十四條之以犯著作權法第
    九十三條第三款之罪（即以著作權法第八十七條第二款所定明知為侵害著作權之
    物，意圖營利而交付之方法，侵害他人之著作權）為常業罪處斷。爰審酌被告之
    素行、犯罪動機、所生危害及犯罪後坦承犯行，態度良好等一切情狀，量處如主
    文所示之刑。又被告前未曾受有期徒刑以上刑之宣告，有臺灣高等法院檢察署刑
    案紀錄簡覆表乙份在卷足憑，因一時失慮，偶觸重罪，事後已坦承犯行，並與告
    訴人和解，經此次刑之宣告後，應知所警惕，信無再犯之虞，本院因認所宣告之
    刑以暫不執行為適當，併予宣告緩刑四年，用啟自新。扣案如附表一所示之物品
    ，其中「（一）八位元卡匣」所示之甲○○公司仿冒卡匣五卡，係仿冒他人註冊
    商標之商品，且為被告犯商標法第六十三條之罪所販賣之商品，應依商標法第六
    十四條之規定沒收之；其餘物品則係被告供犯罪所用或預備供犯罪所用之物，業
    據被告供承在卷，應依刑法第三十八條第一項第二款之規定併予宣告沒收之。
三、公訴意旨另以：扣案之ＰＳ遊戲光碟片二片、ＳＥＧＡ主機開機光碟片十二片亦
    係被告所購入侵害日商新力電腦娛樂股份有限公司（下稱新力公司）及日商西雅
    企業股份有限公司（下稱西雅公司）享有著作財產權及商標專用權之仿冒品，被
    告予以購入後，在其上開「翔翔玩具店」內陳列，並販賣，且以之為業云云；然
    按起訴書應載明被告之犯罪事實及證據並所犯法條，刑事訴訟法第二百六十四條
    第二項第二款訂有明文。惟公訴意旨所載上開犯罪事實，依偵查卷內所檢附之證
    據，核均係被告侵害甲○○公司著作財產權及商標專用權之證據，無一與此部分
    犯罪事實所載侵害新力公司、西雅公司之著作財產權及商標專用權之犯行相關，
    與刑事訴訟法第一百六十一條第一項明文：「檢察官就被告犯罪事實，應負舉證
    責任，並指出證明之方法。」之規定相違，且遍查偵查全卷，亦未有該二公司或
    相關單位出具鑑定該些光碟片均為仿品之鑑定報告在卷足參，是無任何證據堪認
    被告涉犯此部分犯行之合理可疑，堪認此部分犯罪事實係無客觀之犯罪嫌疑；再
    上開此部分扣案證物，既不足為被告違反商標法或著作權法之積極證據，公訴人
    未詳予區分，遽予起訴，似嫌率斷，惟被告被訴本部分之犯行，果若成立，則與
    被告前揭論罪科刑部分，有實質上一罪之關係，爰不另為無罪之諭知。
據上論斷，應依刑事訴訟法第四百五十二條、第二百九十九條第一項前段，商標法第
六十三條、第六十四條，著作權法第九十四條，刑法第十一條前段、第五十六條、第
五十五條、第七十四條第一款、第三十八條第一項第二款，判決如主文。
中      華      民      國    九十一    年     十一     月     十五     日
                                臺灣臺中地方法院刑事第六庭
                                    法  官  許  月  馨
右正本證明與原本無異。
如不服本判決，應於判決送達後十日內向本院提出上訴狀，上訴於臺灣高等法院臺中
分院( 須附繕本 )。
                                    書記官
中      華      民      國    九十一    年     十一     月     十五     日
附錄本案論罪科刑法條全文：
商標法第六十三條：
明知為前條商品而販賣、意圖販賣而陳列、輸出或輸入者，處一年以下有期徒刑、拘
役或科或併科新臺幣五萬元以下罰金。
著作權法第九十四條：
以犯第九十一條、第九十二條或第九十三條之罪為常業者，處一年以上七年以下有期
徒刑，得併科新臺幣四十五萬元以下罰金。
